【裁判字號】    97,抗,275
【裁判日期】    970930
【裁判案由】    清償借款
【裁判全文】
臺灣高等法院高雄分院民事裁定           97年度抗字第275號
抗  告  人  保證責任高雄市第三信用合作社
法定代理人  甲○○
上列抗告人因與相對人乙○○間清償借款事件，對於臺灣高雄地
方法院民國97年9 月1 日97年度審訴字第2072號裁定，提起抗告
，本院裁定如下：
    主  文
抗告駁回。
抗告訴訟費用由抗告人負擔。
    理  由
一、按訴訟之全部或一部，法院認為無管轄權者，依原告聲請或
    依職權以裁定移送其管轄法院，民事訴訟法第28條第1 項定
    有明文。又依同條第2 項前段規定，第24條之合意管轄，如
    當事人之一造為法人或商人，依其預定用於同類契約之條款
    而成立，按其情形顯失公平者，他造於為本案之言詞辯論前
    ，得聲請移送於其管轄法院。另同法第24條係規定，當事人
    得以合意定第一審管轄法院。但以關於由一定法律關係而生
    之訴訟為限。前項合意，應以文書證之。可見依上開條文規
    定之意旨，在當事人之一造為法人，依其預定用於同類契約
    之條款而成立合意管轄之約定，若按其情形顯失公平者，他
    造得於為本案之言詞辯論前，聲請移送於其管轄法院，不受
    合意管轄之拘束。
二、本件抗告意旨略以：本件消費性信用貸款申請係相對人親自
    至抗告人位在高雄市前鎮區○○○路39號之一心分社辦理，
    亦於一心分社簽訂貸款契約書、辦理存款開戶及領款手續，
    當時相對人不認為耗費時間、金錢，卻於未履行貸款契約延
    滯清償進行訴訟時，才認為耗費時間、金錢？且相對人於簽
    訂貸款契約書時已於合理期間審閱貸款契約全部條文，並未
    提出意見，顯見並無有失公平之情形。為此，求為廢棄原裁
    定，以維抗告人之權益等語。
三、查，抗告人提起本件訴訟時，相對人之住所地係在「宜蘭縣
    羅東鎮○○路257 號」，有抗告人所提出之相對人戶籍謄本
    在卷可稽。則依民事訴訟第1 條第1 項規定，本件應由臺灣
    宜蘭地方法院管轄。茲抗告人雖援引本件貸款契約書第12條
    合意由原審法院為管轄法院之約定，向原審提起本件訴訟，
    惟此項合意管轄之約定，係抗告人為與其貸款客戶簽訂借款
    契約時所單方預立之條款，一般而言，借款人在訂約時，並
    無爭執或協商之餘地，且此項約款使借款人放棄其住所地之
    法院為管轄法院，形成應訴上之不便利，對原即屬經濟上弱
    勢之借款人而言，顯失公平，又相對人已於原審言詞辯論前
    即已具狀表示不應受該合意管轄之拘束，並請求移轉管轄，
    有民事補充理由答辯狀在卷可憑，依前揭說明，原裁定將本
    件應移送於該有管轄權之臺灣宜蘭地方法院，於法尚無不合
    ，茲抗告人仍執前詞抗告，為無理由。
四、據上論結，本件抗告為無理由，爰依民事訴訟法第495 條之
    1 、第449 條第1 項、第95條、第78條，裁定如主文。
中    華    民    國    97    年    9     月    30    日
                            民事第三庭
                                審判長法官  張國彬
                                法      官  吳登輝
                                法      官  鄭月霞
以上正本證明與原本無異。
本件不得再抗告。
中    華    民    國    97    年    9     月    30    日
                                書  記  官  吳新貞


司法院資訊處製作；財團法人民間司法改革基金會備份。
